【裁判字號】    97,消債更,1686
【裁判日期】    980316
【裁判案由】    更生事件
【裁判全文】
臺灣板橋地方法院民事裁定          97年度消債更字第1686號
聲  請  人  甲○○
上列當事人因消費者債務清理事件聲請更生及保全處分，本院裁
定如下：
    主  文
更生及保全處分聲請均駁回。
聲請費用由聲請人負擔。
    理  由
一、按債務人與金融機構協商成立者，不得聲請更生或清算，但
    因不可歸責於己之事由，致履行顯有重大困難者，不在此限
    ；本條例施行前，債務人依金融主管機關協調成立之中華民
    國銀行公會會員辦理消費金融案件無擔保債務協商機制與金
    融機構成立之協商，準用前項之規定，消費者債務清理條例
    第151 條第5 項、第6 項分別定有明文。又聲請更生或清算
    不合程式或不備其他要件者，法院應以裁定駁回之，但其情
    形可以補正者，法院應定期間先命補正，復為同條例第8 條
    所明定。
二、本件聲請人向本院聲請更生，其主張略以：渠因其有不能清
    償債務之情事，前於民國95年7 月間已依金融主管機關協調
    成立之中華民國銀行公會會員辦理消費金融案件無擔保債務
    協商機制，與最大債權金融機構中國信託商業銀行達成協商
    ，其協議還款金額為每月新臺幣（下同）17,926元整。然因
    聲請人收入減少，由民國96年每月平均28,645元降至民國97
    年平均每月20,390元，勉力繳納約11個月，加上一般生活開
    銷及長子及長女之教育費用，實無法再繳交每月之協商費用
    ，因而於96年7 月間毀諾。另聲請人所積欠之無擔保或無優
    先權之債務總額並未逾1,200 萬元，且未經法院裁定開始清
    算程序或宣告破產。為此，爰依法聲請裁定准許更生云云。
三、查本件聲請人具狀聲請更生，雖同時提出債權人清冊、財產
    及收入狀況說明書、財團法人金融聯合徵信中心當事人綜合
    信用報告、財政部臺灣省北區國稅局財產歸屬資料清單、95
    年度暨96年度綜合所得稅各類所得資料清單、存摺明細資料
    、部分支出之收據、戶籍謄本、勞工保險投保資料表、協議
    書暨無擔保債務還款計畫等到院，惟聲請人所檢附上開資料
    ，經核其內容仍未齊備，有命補正之必要，並業經本院於民
    國97年11月18日裁定命聲請人應予補正，且該裁定已於97年
    11月20日為聲請人所收受，有本院上開裁定及送達證書在卷
    可稽。而聲請人雖於97年11月28日以補正狀為補正，然綜觀
    其補正之內容，則仍有所欠缺，如係因不可歸責於己之事由
    ，致履行顯有重大困難之證明文件等，且迄今猶未為之，自
    難認聲請人業已依法予以補正。更何況，依聲請人所提出之
    財政部臺灣省北區國稅局95、96年度綜合所得稅各類所得資
    料清單，聲請人之96年度平均每月所得為28,645元與協商成
    立時之95年度平均每月所得25,474元相比，不減反增，堪認
    聲請人應無履行顯有重大困難之情事。且聲請人係於96年7
    月間毀諾，其所稱97年平均每月收入降至20,390元等語，縱
    屬實在，亦為毀諾後所發生，與聲請人是否有在協商成立後
    因不可歸責於己之事由，致履行顯有重大困難之判斷無涉，
    併此敘明。復參以聲請人始終未能舉證證明於上開協商還款
    期間，究有何不可歸責於己之事由，致所需之支出有所增加
    或收入減少，因而致有不能履行或履行顯有重大困難之情事
    發生，是本院認聲請人所稱渠有不能履行或履行顯有重大困
    難之情事云云，亦屬委無可採。
四、從而，承前所述，本件既難認聲請人業已依本院上開裁定內
    容予以補正，且聲請人所稱係因不可歸責於己事由，致履行
    顯有重大困難云云，又屬不可採，則其聲請本件更生，揆諸
    首開說明，自不應准許。
五、又，本件聲請人更生之聲請既經本院駁回，其保全處分之聲
    請亦失所附麗，應併予駁回。至於所繳納郵務送達費3,060
    元，則待本件更生聲請事件確定後，如尚有剩餘郵資餘額，
    再予檢還聲請人，附此敘明。
六、另聲請人既有固定收入之履行能力，且現銀行公會已就曾經
    參加95年度債務協商毀諾之債務人提供「個別協商一致性方
    案」使能再進行協商。故聲請人倘認原協商條件過苛，尚非
    不得與其債權人中國信託等銀行，再次進行解決債務之商談
    ，亦得經由個別債權銀行協商程序以求適當之履債方式，併
    予指明。
七、爰依消費者債務清理條例第151 條第6 項、第5 項、第8條
    ，裁定如主文。
中    華    民    國    98    年    3     月    16    日
              民事第一庭    法  官  黃若美
上為正本係照原本作成
如不服本裁定，應於裁定送達後10日內，以書狀向本院提出抗告
，並繳納抗告費新臺幣1千元
中    華    民    國    98    年    3     月    16    日
                            書記官  江怡萱


司法院資訊處製作；財團法人民間司法改革基金會備份。
